【裁判字號】    90,訴,244
【裁判日期】    900411
【裁判案由】    通訊保障監察法
【裁判全文】
臺灣臺南地方法院刑事判決                            九十年度訴字第二四四號
    公  訴  人  臺灣台南地方法院檢察署檢察官
    被      告  乙○○
    選任辯護人  彭大勇
    被      告  丁○○
右列被告因違反通訊保障監察法案件，經檢察官提起公訴 (八十九年度偵字第一三一
九一號)，本院判決如左：
    主  文
乙○○共同連續意圖營利而違法監察他人通訊，處有期徒刑貳年，緩刑伍年。
丁○○共同連續意圖營利而違法監察他人通訊，處有期徒刑壹年陸月，緩刑參年。
扣案如附表一、二所示之物均沒收。
    事  實
一、乙○○係位於台南市○○路○段四五五號七樓之七「大旺徵信有限公司」（下稱
    大旺公司）之負責人，並於民國八十九年二月間以底薪新台幣（下同）六千元及
    按件計酬（每件給予一成破案獎金）之方式，僱佣丁○○擔任技術人員，二人均
    明知他人具有隱私、私密之通訊內容，非依法令不得違法截收、監聽、竊錄，竟
    共同基於意圖營利之概括犯意聯絡，先後以每件一萬五千元至二萬元不等之代價
    ，受下列不知情客戶之委託，由乙○○指示丁○○連續以私接電信箱內電話線方
    式竊聽他人之有線電話並予以錄音，非法監察他人之通訊內容：（一）八十九年
    八月二十三日，以一萬五千元代價受不知情吳姓女子之委託，由丁○○至台南市
    ○○街十八號一樓以私接電信箱內電話線之方式，為其竊聽丙○○裝設於同址五
    樓十二室之（○六）0000000號有線電話並予以錄音，嗣於八十九年八月
    二十四日十一時許，為警在台南市○○街三十一巷五號前查獲，並當場起出如附
    表一所示乙○○所有供犯罪所用之物。（二）同年十月三日，以二萬元之代價受
    不知情甲○○之委託代為尋找戊○○，丁○○為便於迅速查出戊○○行蹤，又以
    私接電信箱內電話線之相同方式，竊聽戊○○裝設於台南市○○路一七二巷五六
    之六號屋內之（○六）0000000號（起訴書誤載為（○六）000000
    0號）電話並予以錄音。嗣於同年十月六日十四時四十分許，經檢察官指揮員警
    前往大旺公司搜索而查扣如附表二所示乙○○所有供犯罪所用之物。
二、案經丙○○、戊○○訴由台南市警察局報請台灣台南地方法院檢察署檢察官偵查
    起訴。
    理  由
一、訊據被告乙○○、丁○○均對於上開時地意圖營利而違法監察他人通訊之事實坦
    承不諱，核與告訴人丙○○、戊○○於警訊指訴情節相符，並經證人甲○○於警
    訊及本院調查時結證屬實，且有如附表一、二所示之物扣案可稽，本案事證明確
    ，被告二人犯行均堪以認定，應依法論科。
二、被告二人意圖營利而以每件一萬五千元至二萬元之代價，受不知情客戶之委託，
    違法監察他人通訊，核渠等所為均係違反通訊保障及監察法第二十四條第三項之
    意圖營利而違法監察他人通訊罪。被告二人就上揭犯行，有犯意聯絡及行為分擔
    ，均應論以共同正犯。渠等先後多次犯行，時間緊接，方法相同，觸犯構成要件
    相同之罪名，顯均係基於概括犯意為之，應依連續犯之規定論以一罪，並依法加
    重其刑。爰審酌被告乙○○不思合法經營大旺公司、被告丁○○憑藉軍中所學通
    訊技能，不思運用於正途，竟為賺取客戶酬勞而共同連續違法監察他人有線電話
    通訊內容，嚴重侵犯憲法保障人民秘密通訊自由之基本權利、犯後均能坦承犯行
    、與告訴人達成和解且獲得告訴人諒解，有和解書二紙附卷可稽等一切情狀，分
    別量處如主文所示之刑。又被告二人前均未曾受有期徒刑以上刑之宣告，有卷附
    台灣高等法院被告全國前案紀錄表二份可按，渠等經此教訓後，應知所警惕，信
    無再犯之虞，本院因認所宣告之刑以暫不執行為適當，併分別諭知被告乙○○緩
    刑五年、被告丁○○緩刑三年，以勵自新。扣案如附表一、二編號一至三所示之
    物，均為被告乙○○所有供犯罪所用之物，業具被告二人供承在卷，應依刑法第
    三十八條第一項第二款規定宣告沒收；另附表一、二編號四所示之錄音帶一捲、
    四捲，分別係被告二人共同違法監察告訴人丙○○、戊○○通訊所得之資料，併
    依通訊保障及監察法第二十六條規定宣告沒收。至被告丁○○於八十九年八月二
    十四日十一時許，為警在台南市○○街三十一巷五號前查獲所查扣之電線一條，
    係被告丁○○自電信設備路旁之電線桿所取得，業據其於警訊時自承在卷（見八
    十九年八月二十四日警訊筆錄），且無證據證明上開扣案之電線一條係被告二人
    所有供犯罪所用之物；另警方於八十九年年十月六日十四時四十分許，前往大旺
    公司搜索所查扣之被告丁○○存摺一本，亦非供被告二人犯罪所用之物，爰均不
    為沒收之諭知，附此敘明。
據上論斷，應依刑事訴訟法第第二百九十九條第一項前段，通訊保障及監察法第二十
四條第三項、第二十六條，刑法第十一條前段、第二十八條、第五十六條、第七十四
條第一款、第三十八條第一項第二款，判決如主文。
中      華      民      國    九十      年      四      月     十一     日
  臺灣臺南地方法院刑事第四庭
                                  審判長  法  官  張  菁
                                          法  官  鄧希賢
                                          法  官  張銘晃
右正本證明與原本無異
如不服本判決應於送達後十日內向本院提出上訴狀（應附繕本）
                                          書記官  杜孟珍
中      華      民      國    九十      年      四      月     十三     日
附表一
   ┌───┬───────────┬────┐
   │編  號│扣    案    物    品  │ 數  量 │
   ├───┼───────────┼────┤
   │  一  │原子筆（大旺徵信）    │  一支  │
   ├───┼───────────┼────┤
   │  二  │紙張                  │  二張  │
   ├───┼───────────┼────┤
   │  三  │錄音機                │  一台  │
   ├───┼───────────┼────┤
   │      │錄音帶（內錄丙○○（○│        │
   │  四  │六）0000000號有│  一捲  │
   │      │線電話通訊內容）      │        │
   └───┴───────────┴────┘
附表二
   ┌───┬───────────┬────┐
   │編  號│扣    案    物    品  │ 數  量 │
   ├───┼───────────┼────┤
   │  一  │帳冊           │  一本  │
   ├───┼───────────┼────┤
   │  二  │偵測訊號小老鼠        │  一個  │
   ├───┼───────────┼────┤
   │  三  │磁碟片                │  一片  │
   ├───┼───────────┼────┤
   │      │錄音帶（內錄戊○○（○│        │
   │  四  │六）0000000號有│  四捲  │
   │      │線電話通訊內容）      │        │
   └───┴───────────┴────┘
附錄本案論罪科刑法條全文：
通訊保障及監察法第二十四條
違法監察他人通訊者，處五年以下有期徒刑。
執行或協助執行通訊監察之公務員或從業人員，假藉職務或業務上之權力、機會或方
法，犯前項之罪者，處六月以上五年以下有期徒刑。
意圖營利而犯前二項之罪者，處一年以上七年以下有期徒刑。


司法院資訊處製作；財團法人民間司法改革基金會備份。
